【裁判字號】    99,上訴,1224
【裁判日期】    990714
【裁判案由】    違反毒品危害防制條例
【裁判全文】
臺灣高等法院臺中分院刑事判決        99年度上訴字第1224號
上  訴  人
即  被  告  甲○○
上列上訴人因違反毒品危害防制條例案件，不服臺灣南投地方法
院99年度訴字第207號中華民國99年5月20日第一審判決（起訴案
號：臺灣南投地方法院檢察署99年度毒偵字第163號)，提起上訴
，本院判決如下：
    主    文
上訴駁回。
    理    由
一、按依刑事訴訟法第350條、第361條、第362條、第367條規定
    ，不服地方法院之第一審判決而上訴者，須提出上訴書狀，
    並應敘述具體理由，為上訴必備之程式；其所提出之書狀未
    敘述上訴理由，或僅曾以言詞陳述上訴理由者，均應於上訴
    期間屆滿後20日內補提理由書於第一審法院。第一審法院經
    形式審查，認逾期未補提上訴理由者，應定期間先命補正；
    逾期未補正者，為上訴不合法律上之程式，應以裁定駁回。
    倘已提出上訴理由，但所提非屬具體理由者，則由第二審法
    院以上訴不合法律上之程式，判決駁回。而所謂具體理由，
    必係依據卷內既有訴訟資料或提出新事證，指摘或表明第一
    審判決有何採證認事、用法或量刑等足以影響判決本旨之不
    當或違法，而構成應予撤銷之具體事由，始克當之（例如：
    依憑證據法則具體指出所採證據何以不具證據能力，或依憑
    卷證資料，明確指出所為證據證明力之判斷如何違背經驗、
    論理法則）；倘僅泛言原判決認定事實錯誤、違背法令、量
    刑失之過重或輕縱，而未依上揭意旨指出具體事由，或形式
    上雖已指出具體事由，然該事由縱使屬實，亦不足以認為原
    判決有何不當或違法者（例如：對不具有調查必要性之證據
    ，法院未依聲請調查亦未說明理由，或援用證據不當，但除
    去該證據仍應為同一事實之認定），皆難謂係具體理由，俾
    與第二審上訴制度旨在請求第二審法院撤銷、變更第一審不
    當或違法之判決，以實現個案救濟之立法目的相契合，並節
    制濫行上訴（最高法院97年度臺上字第892號刑事判決意旨
    參照）。是以上訴人之上訴書狀或補提之上訴理由書，雖有
    敘述上訴理由，惟並未具體敘述第一審判決有上述違法、不
    當情形，即與未敘述具體理由無異，其所為上訴，即不符合
    上訴之法定要件。
二、經查，原審法院認本件無不得或不宜改依簡式審判程序進行
    之處，依刑事訴訟法第273條之1第1項、第284條之1，裁定
    本件由受命法官獨任進行簡式審判程序，實體部分查被告甲
    ○○於原審審理中坦承有施用第一級毒品海洛因1次之犯行
    （見原審99年5月13日審判筆錄）。且審酌警方於99年1月10
    日2時10分許經徵得被告之同意採集尿液送驗，結果呈嗎啡
    陽性反應，有南投縣政府警察局草屯分局委託鑑驗尿液代號
    與真實姓名對照表，及中山醫學大學附設醫院檢驗科藥物檢
    測中心99年2月5日實驗編號第0000000號尿液檢驗報告各1紙
    附卷可稽，而認被告上揭自白應與事實相符，又本件被告施
    用第一級毒品之犯行固於91年間強制戒治處分執行完畢釋放
    後五年後所為，惟按毒品危害防制條例於92年7月9日修正公
    布，自93年1月9日施行，其中第20條、第23條將施用毒品之
    刑事處遇程序區分為「初犯」及「五年內再犯」與「五年後
    再犯」，其立法理由略謂：「初犯」經觀察、勒戒或強制戒
    治後，應為不起訴處分；經觀察、勒戒或強制戒治執行完畢
    釋放後「五年內再犯」者，因其再犯率甚高，原實施之觀察
    、勒戒及強制戒治已無法收其實效，應依法追訴，至於經觀
    察、勒戒或強制戒治執行完畢釋放後「五年後再犯」者，因
    前所實施之觀察、勒戒或強制戒治已足以遮斷其毒癮，為期
    鼓勵自新並協助斷除毒癮，仍適用「初犯」規定，先經觀察
    、勒戒或強制戒治之程序。從而，依修正後之規定，應僅限
    於「初犯」及「五年後再犯」此二種情形始應先經觀察、勒
    戒或強制戒治程序。倘被告於五年內已曾再犯並經依法追訴
    ，顯見其再犯率甚高，觀察、勒戒或強制戒治已無法收其實
    效，則縱其第三次以上再度施用毒品之時間係在初犯經觀察
    、勒戒或強制戒治執行完畢釋放五年以後，仍不符合「五年
    後再犯」之規定，即應依該條例第10條規定處罰（最高法院
    95年5月9日95年第7次刑事庭會議決議、同院95年度台非字
    第59號判決、95年度台上字第1071號判決參照）。則本件被
    告既於前揭強制戒治處分執行完畢釋放後之92、94、96年間
    ，再因施用毒品犯行分別經判刑確定（此有臺灣南投地方法
    院檢察署刑案資料查註紀錄表及臺灣高等法院被告前案紀錄
    表在卷足憑），則被告於前開強制戒治處分執行完畢五年後
    ，再犯本件施用第一級毒品犯行，認被告所為，係犯違反毒
    品危害防制條例第10條第1項之施用第一級毒品罪，至其持
    有第一級毒品之低度行為，已為施用之高度行為所吸收，不
    另論罪。又審酌被告本件係於五年內故意再犯有期徒刑以上
    之罪，為累犯，應依刑法第47條第1項條之規定加重其刑。
    復審酌被告：（1）前因施用毒品犯行經觀察勒戒、強制戒
    治及徒刑之執行後，竟仍故態復萌，復行施用毒品不輟，無
    視於毒品對於自身健康之戕害及國家對於杜絕毒品犯罪之禁
    令，惟衡酌施用毒品係屬自戕行為，被告犯罪手段尚屬平和
    ；（2）本件施用第一級毒品之次數為1次；（3）犯後坦承
    犯行，態度良好；（4）施用毒品者乃有相當程度之成癮性
    及心理依賴，其犯罪心態與一般刑事犯罪之本質並不相同，
    應側重適當之醫學治療及心理矯治為宜等一切情狀，量處有
    期徒刑10月，以資警懲，從形式上觀察並無任何採證認事、
    用法或量刑之不當或違法。
三、被告甲○○提起本件第二審上訴，其上訴理由略以：被告與
    朋友翁紹忠一同被警方查獲，尿液送驗結果均成嗎啡陽性反
    應，惟被告經檢察官起訴、法院判處有期徒刑10月，然友人
    翁紹忠卻因刑法第57條第10款所列事項及公共利益之維護，
    依緩起訴接受代替療法以勵自新。被告深感不服，因兩人同
    時經員警查獲，尿液檢驗均呈嗎啡反應，所犯均屬違反毒品
    危害防制條例之罪，何以一人判處有期徒刑10月，一人卻得
    以緩起訴以勵自新，被告雖僅國中畢業對法律不明瞭，然兩
    相歧異之判決實難令被告信服，爰依法提起上訴云云。
四、惟按刑罰之量定，為事實審法院自由裁量之職權，倘其所量
    之刑並未逾越法定刑之範圍（即所謂外部界限），復無違反
    比例或罪刑相當原則之情形（即所謂內部界限）者，自不得
    任意指為違法，最高法院97年度台上字第3096號、97年度台
    上字第2615號判決意旨可資參照。經查原審判決理由已詳予
    載明審酌被告之素行，其前已因違反毒品危害防制條例施以
    觀察勒戒、強制戒治處分，然竟不知戒絕毒癮，復因施用毒
    品案件經判處有期徒刑在案，並說明本件被告施用第一級毒
    品之犯行雖於91年間強制戒治處分執行完畢釋放後五年後所
    為，然因被告於92、94、96年間均曾再因施用毒品犯行分別
    經判刑確定，依最高法院95年5月9日95年第7次刑事庭會議
    決議，被告再犯本件犯行不適用93年1月9日施行之毒品危害
    防制條例第20條、第23條之規定，仍應依法論科，且審酌被
    告犯罪後態度，本件施用毒品之次數，施用毒品之犯罪心態
    與一般刑事犯罪之本質並不相同等情，顯已注意適用刑法第
    57條之規定，原審在法定刑之範圍內為上開量刑，並無顯然
    失輕、失重而違背罪刑相當原則之情形，尚難指為違法。被
    告上訴意旨僅以友人與其同時遭員警查獲、尿液檢驗結果均
    成嗎啡陽性反應，兩人卻遭不同刑事處遇，質疑有司法不公
    之情形，自有誤會，是其上訴意旨泛指原審判決量刑過重，
    形式上雖已指出具體事由，然依上開事由，尚不足以認為原
    判決有何足以影響原審判決之不當或違法，揆諸上開規定及
    說明，本件上訴顯無具體理由而不合法定程式，應予駁回，
    並不經言詞辯論為之。
五、據上論斷，應依刑事訴訟法第367條前段、第372條，判決如
    主文。
中    華    民    國    99    年    7     月    14    日
            刑事第六庭    審判長法  官  李  文  雄
                                法  官  林  靜  芬
                                法  官  陳  如  玲
以上正本證明與原本無異。
如不服本判決應於收受送達後10日內向本院提出上訴書狀，其未
敘述上訴理由者，並得於提起上訴後10日內向本院補提理由書（
均須按他造當事人之人數附繕本）「切勿逕送上級法院」。
                                書記官  陳  信  和
中    華    民    國    99    年    7     月    15    日

司法院資訊處製作；財團法人民間司法改革基金會備份。
